【裁判字號】    98,交聲,4547
【裁判日期】    990222
【裁判案由】    交管條例聲異
【裁判全文】
臺灣板橋地方法院交通事件裁定        98年度交聲字第4547號
原處分機關  交通部公路總局臺北區監理所板橋監理站
異  議  人
即受處分人  甲○○
上列異議人即受處分人因違反道路交通管理處罰條例案件，對於
交通部公路總局臺北區監理所板橋監理站於民國九十八年十二月
九日所為之板監裁字第裁四一－Ｃ00000000號裁決處分
，聲明異議，本院裁定如下：
    主  文
異議駁回。
    理  由
一、原處分意旨略以：異議人即受處分人甲○○於民國九十八年
    十月二十一日二十時二分許，騎乘車牌號碼Ｐ七九－四二三
    號重型機車，行經臺北縣永和市○○路三四四號前時，因有
    「闖紅燈（安樂路直行往自由街）」之違規事實，為臺北縣
    政府警察局永和分局永和派出所員警掣單逕行舉發，嗣經異
    議人申訴，原處分機關函查結果，認異議人確有前述之違規
    事由，爰依道路交通管理處罰條例第五十三條第一項之規定
    ，裁處罰鍰新臺幣一千八百元，並依同條例第六十三條第一
    項第三款（裁決書漏載第三款）規定記違規點數三點等語。
二、異議意旨略以：伊行經舉發地點時，印象中並無騎機車闖紅
    燈之行為，且無違規照相或現場舉發；又伊行經舉發地點時
    ，並未聽聞警員以哨聲或手勢要求停車接受稽查之情事，伊
    為奉公守法之公民，不會有不接受警察稽查而逃逸之情況發
    生。為此不服，爰依法聲明異議，請求撤銷原處分云云。
三、按汽車駕駛人，行經有燈光號誌管制之交岔路口闖紅燈者，
    處新臺幣一千八百元以上五千四百元以下罰鍰；又汽車駕駛
    人有第五十三條情形者，並記違規點數三點，道路交通管理
    處罰條例第五十三條第一項及第六十三條第一項第三款分別
    定有明文。
四、經查：
  (一)本件異議人於九十八年十月二十一日二十時二分許，騎乘車
    牌號碼Ｐ七九－四二三號重型機車，行經臺北縣永和市○○
    路三四四號前時，因有「闖紅燈（安樂路直行往自由街）」
    之違規行為，為員警掣單逕行舉發之事實，有臺北縣政府警
    察局北縣警交大字第Ｃ00000000號舉發違反道路交
    通管理事件通知單一紙在卷足憑。
  (二)異議人雖以前揭情詞置辯，然查：證人即本件舉發員警乙○
    ○於本院調查時具結證稱：「九十八年十月二十一日晚間八
    點二分我從永和派出所出來準備要騎機車執行巡邏勤務，我
    剛從派出所樓梯走下時，要去過馬路到對街牽車，當時安樂
    路往自由街方向是紅燈號誌。派出所前面是安樂路，我們停
    車場是在自由街，當時安樂路的號誌是紅燈，我看到一台機
    車直接從安樂路直行往自由街，我當時想說路口是紅燈，為
    何會有機車過來，我有再確認號誌確實是紅燈，該台機車的
    車號是Ｐ七九－四二三，跟我距離沒有很遠，我在他後面，
    我就對駕駛人鳴哨，我對駕駛人示意要攔查，我想說他應該
    會聽到我的哨音，但是駕駛人一直往前騎，待我去自由街停
    車格發動機車要去追查該名駕駛時，那名駕駛就不知道騎到
    哪裡了，當時我是要跟我另一個同事要巡邏，但是我那名同
    事是要去派出所地下室騎機車，所以違規情形只有我一個人
    看到，所以我當時處理別件事情後，再回去派出所也馬上在
    我們工作紀錄簿記載。庭呈工作紀錄簿及電子地圖。我確認
    （當時所看到車號是Ｐ七九－四二三號）。因為是在派出所
    前，所以（當時道路）燈光很明亮。」等語（參本院九十九
    年二月三日訊問筆錄）；而依據員警工作紀錄簿關於九十八
    年十月二十一日二十時至二十二時之記載，確實登載有：「
    於二十時二分見一名中年男子眼戴眼鏡，騎乘重機車Ｐ七
    九－四二三從安樂路三四四號前闖紅燈，當時該路口號誌已
    紅燈數秒，經職見狀對其鳴哨要求該男子停車受檢，無奈當
    下該男子已至自由街、秀朗路一段路口，未能注意值勤員警
    手勢，幸當時已記下該車車牌，返所查證其車身、廠牌、顏
    色均無誤，故對其逕行舉發。」之紀錄；此外，復有證人乙
    ○○庭呈之違規路口電子地圖、臺北縣政府警察局員警工作
    紀錄簿影本各一紙附卷可按。況異議人於本院調查時亦自承
    ：「（我當天）有（經過永和市○○路的永和派出所前）。
    」（參本院九十九年二月三日訊問筆錄），核與證人所述異
    議人有騎車經過永和派出所前一節相符。又員警稽查違反道
    路交通安全規則之各種違規行為，本有不同之執行方法，就
    超速、酒醉駕車而言，固非輔以科學工具，實難僅憑執勤者
    之五官知覺判斷之；惟就闖紅燈、逆向行駛等違規行為而言
    ，單憑執勤者之目擊即可確定，並非每件違規行為均須以照
    相或尚須其他證據舉發，始可認定之；職是，本件雖以目測
    舉發而無違規錄影帶或照片等證據資料另為佐證，然案發當
    時之現場值勤警員亦不失為可資證明之證人身分，該警員既
    已到庭具結證述如上，衡以該警員即證人乙○○與異議人間
    素昧平生且無怨隙，當無胡亂指摘反自陷偽證罪責之理，而
    本院亦查無證人有何捏造事實違法取締之情形，是足認證人
    乙○○上開證詞應可採信，堪認異議人確有上開之違規事實
    無訛。
  (三)至異議人指稱本件尚有「不聽制止或拒絕停車接受稽查而逃
    逸」而遭裁罰一事，惟經本院依職權向原處分機關查詢結果
    ，已確認舉發機關當天僅就闖紅燈部分予以舉發，並沒有針
    對不聽制止逃逸部分舉發，此有本院電話紀錄一紙附卷可憑
    ，且證人乙○○亦到庭具結證稱：「我只有開一張闖紅燈的
    舉發單，因為我鳴哨時，未看到駕駛人回頭，所以我不會開
    拒絕稽查而逃逸的舉發單。」等語（參本院九十九年二月三
    日訊問筆錄），是堪認本件異議人實無因拒絕停車接受稽查
    逃逸而被舉發並處分之情事，準此，臺北縣政府警察局永和
    分局九十八年十一月十七日北縣警永交字第０九八００三八
    一二九號函說明：「二…經警示警停車接受稽查不停而逃逸
    」云云，應係屬誤載，然無礙於本件異議人有「闖紅燈」違
    規事實之認定。是異議人上開所辯，殊無可採。
五、綜上所述，原處分機關以異議人有「駕車行經有燈光號誌管
    制之交岔路口闖紅燈」之違規事實，據以援引上開道路交通
    管理處罰條例之規定，分別裁處異議人罰鍰一千八百元，並
    記違規點數三點，尚無不當。本件異議為無理由，應予駁回
    。
據上論斷，應依道路交通案件處理辦法第十九條，裁定如主文。
中    華    民    國    99    年    2     月    22    日
                  交通法庭  法  官  王士珮
以上正本證明與原本無異。
如不服本裁定應於送達後5 日內向本院提出抗告狀。
                            書記官  金和國
中    華    民    國    99    年    2     月    22    日

司法院資訊處製作；財團法人民間司法改革基金會備份。
